臺灣板橋地方法院民事判決　九十一年選字第一二號
　　原　　　告　甲○○
　　被　　　告　台北縣板橋市選舉委員會
右當事人間選舉無效事件，本院判決如左：
    主　　文
原告之訴駁回。
訴訟費用由原告負擔。
    事　　實
甲、原告方面：
  一、聲明：台北縣板橋市第九屆市民代表之選舉無效。
  二、陳述：原告係台北縣板橋市第九屆市民代表候選人，被告於九十一年六月八日
      辦理台北縣板橋市第九屆市民代表選舉，在第一九七投開票所開票時，其選務
      工作人員涉有不實登載投開票所報告單、替換選票之違法行為，多位在場觀看
      開票作業選民均有聽聞原告於該投開票所有不少得票，被告之選務人員竟在投
      開票所報告單上記載原告之得票數為零票，已足以影響選舉結果，為此請求查
      驗該第一九七號投開票所之選票及選舉人名冊，並依法宣告選舉無效。
乙、被告方面：
    本件未經言詞辯論，被告亦未提出書狀作何聲明及陳述。
    理　  由
一、按訴權存在之要件分為三種，一為關於訴訟標的法律關係之要件，二為關於保護
    必要之要件，三為關於當事人適格之要件，所謂當事人之適格則指當事人對特定
    訴訟標的有實施訴訟之權能，既必須當事人對於為訴訟標的之法律關係有處分之
    權能，始足當之，此項訴訟要件之有無，法院應依職權調查，對此要件之欠缺，
    法院並無命補正之義務，且如欠缺當事人適格要件，法院應認原告之訴為無理由
    ，予以駁回（最高法院三十一年十一月十九日民刑庭會議決議、二十六年渝上字
    第六三九號判例、二十七年上字第一九六四號判例意旨參照）。另按選舉委員會
    辦理選舉，足以影響選舉結果，候選人得以各該選舉委員會為被告，向管轄法院
    提起選舉無效之訴，為公職人員選舉罷免法第一百零一條所明定，且依同法第一
    百十條規定，選舉訴訟程序，除本法規定者外，準用民事訴訟法之規定。
二、經查：本件原告主張被告台北縣板橋市選舉委員會（設台北縣板橋市○○路三０
    號）辦理第九屆市民代表選舉有違法舞弊之情事，依據公職人員選舉罷免法第一
    百零一條之規定，訴請宣告台北縣板橋市第九屆市民代表之選舉無效。惟按同法
    第七條第三項規定，鄉（鎮、市）民代表及鄉（鎮、市）長選舉，由縣選舉委員
    會辦理之，是本件僅台北縣選舉委員會（設台北縣板橋市○○○路二七八號東一
    之一）就訴訟標的有處分之權能，原告卻將台北縣選舉委員會設在板橋市之選務
    單位列為被告，即欠缺被告之當事人適格要件，應認其訴為無理由，應予駁回。
三、結論：原告之訴為無理由，依民事訴訟法第七十八條，判決如主文。
中　　　華　　　民　　　國　　九十一　　年　　　八　　　月　　　六　　　日
                                    臺灣板橋地方法院民事第三庭
~B審判長法官　黃麟倫
~B　　　法官　侯志融
~B　 　 法官　陳映如
右為正本係照原本作成
如不服本判決，應於判決送達後廿日，內向本院提出上訴狀。
中　　　華　　　民　　　國　　九十一　　年　　　八　　　月　　　七　　　日
~B法院書記官　高玉彬
